【裁判字號】    95,訴,384
【裁判日期】    951031
【裁判案由】    毒品危害防制條例
【裁判全文】
臺灣宜蘭地方法院刑事判決               95年度訴字第384號
    公  訴  人  臺灣宜蘭地方法院檢察署檢察官
    被      告  甲○○
上列被告因毒品危害防制條例案件，經檢察官提起公訴（九十五
年度毒偵字第八三三號），暨移送併案（九十五年度毒偵字第八
四０號、九十五年度毒偵字第八五六號）本院合議庭裁定由受命
法官獨任進行簡式審判程序，爰不經通常程序判決如下：
    主  文
甲○○施用第一級毒品，累犯，處有期徒刑壹年。
    事  實
一、甲○○前因施用毒品案件，經臺灣彰化地方法院依臺灣彰化
    地方法院檢察署檢察官之聲請，裁定送觀察、勒戒，認有繼
    續施用毒品傾向後，再依該署檢察官之聲請，令其入戒治處
    所施以強制戒治，嗣因無繼續戒治之必要，而又依聲請裁定
    停止戒治，所餘期間宣付保護管束，民國九十年十一月八日
    保護管束期滿，經該署檢察官於同年十二月二十八日以九十
    年度戒毒偵字第一八三二號不起訴確定。然其又先後因施用
    第一級毒品海洛因（下稱海洛因）之案件，經本院各以九十
    一年度訴字第四五六號及九十二年度訴字第二八一號分別判
    處有期徒刑八月及一年確定，經接續執行後，於九十四年五
    月二十日縮刑假釋出監，同年八月十九日縮刑期滿執行完畢
    。詎猶不知悛悔，竟於九十五年七月二十日某時許，又在其
    位於宜蘭縣宜蘭市○○路二十一號二樓住處施用海洛因一次
    。嗣於同年月二十一日十四時三十分許，經警採其尿液送鑑
    後，得悉上情。
二、案經宜蘭縣警察局移送臺灣宜蘭地方法院檢察署檢察官偵查
    起訴。
    理  由
一、上開事實，業據被告甲○○到庭供承不諱，復有慈濟大學醫
    學院濫用藥物檢驗中心所出具，呈嗎啡陽性反應之檢驗總表
    一份存卷可佐，堪認被告之自白洵與事實相符，當可採憑。
    又被告前因施用毒品案件，經臺灣彰化地方法院依臺灣彰化
    地方法院檢察署檢察官之聲請，裁定送觀察、勒戒，認有繼
    續施用毒品傾向後，再依該署檢察官之聲請，令其入戒治處
    所施以強制戒治，嗣因無繼續戒治之必要，而又依聲請裁定
    停止戒治，所餘期間宣付保護管束，九十年十一月八日保護
    管束期滿，經該署檢察官於同年十二月二十八日以九十年度
    戒毒偵字第一八三二號不起訴確定。然其又先後因施用海洛
    因之案件，經本院各以九十一年度訴字第四五六號及九十二
    年度訴字第二八一號分別判處有期徒刑八月及一年確定，經
    接續執行後，於九十四年五月二十日縮刑假釋出監，同年八
    月十九日縮刑期滿執行完畢等情，則有臺灣高等法院被告全
    國前案紀錄表在卷足考。本件事證已臻明確，被告犯行洵堪
    認定，應予依法論科。
二、核被告甲○○之所為，係犯毒品危害防制條例第十條第一項
    之施用第一級毒品罪。其施用前持有海洛因之行為，已為施
    用之高度行為所吸收，不另論罪。末查，被告前各因施用海
    洛因之案件，經本院先後以九十一年度訴字第四五六號及九
    十二年度訴字第二八一號分別判處有期徒刑八月及一年確定
    ，經接續執行後，於九十四年五月二十日縮刑假釋出監，同
    年八月十九日縮刑期滿執行完畢等情，已詳前述，是其於徒
    刑執行完畢後五年內，故意再犯本件有期徒刑以上之罪，應
    依刑法第四十七條第一項之規定予以加重其刑。爰審酌被告
    歷經觀察、勒戒與強制戒治之戒斷程序及刑罰之科處與執行
    後，猶無法確實戒除毒害，本應對之科處較長刑期助其隔離
    戒毒，惟念其坦承犯行，到庭態度尚佳，再參酌犯罪動機、
    目的、手段、素行與造成社會整體潛在侵害程度等一切情狀
    ，量處如主文所示之刑。
三、至公訴意旨另依被告甲○○之自白，而指其自九十五年六月
    間某日起，至同年七月二十日某時許最後一次在被告位於宜
    蘭縣宜蘭市○○路二十一號二樓住處施用海洛因前之期間內
    ，亦基於反覆施用海洛因之單一行為決意而接續施用海洛因
    多次。然經綜觀卷內各項事證，公訴意旨所稱被告此部分犯
    行，除被告甲○○之概括且單一之自白外，並無被告施用海
    洛因之明確時間、地點等積極證據可資證明。況依本件宜蘭
    縣警察局員警係於九十五年七月二十一日十四時三十分許對
    被告採尿送鑑，及被告自承於九十五年七月二十日某時許曾
    在其前揭住處施用海洛因一次之各該跡證，再參諸憲兵司令
    部八十年三月二十五日（八０）鑑驗０九九九號函示：人體
    吸食海洛因經尿液排出之時間，依吸食多寡、人體代謝功能
    、吸食者之年齡及性別有所差異，惟一般而言，吸食者在七
    十二小時內所排出之尿液均有可能被檢出等語，卷附慈濟大
    學醫學院濫用藥物檢驗中心所出具，呈嗎啡陽性反應之檢驗
    結果，應僅得證明並認定被告確於九十五年七月二十日某時
    許曾有施用海洛因之犯行，要難據此推知且認定被告另自九
    十五年六月間某日起之整段概括之期間內，亦有接續施用海
    洛因多次之犯行甚明。職是之故，公訴意旨於此部分指稱被
    告甲○○自九十五年六月間某日起仍有接續施用海洛因多次
    之犯行，僅有被告一人之自白，而無其他任何積極證據足以
    證明，本院自難遽予認定屬實。然既公訴意旨認被告此部分
    之犯行，係與其所為前揭施用海洛因之有罪事實間，係基於
    單一之行為決意，是本院爰不另為無罪之諭知，併此述明。
四、至移送併辦意旨雖稱被告甲○○於九十五年八月七日復在其
    前開住處又有施用海洛因之行為，而被告此部分之犯行，因
    與起訴之有罪事實間具有接續犯之單純一罪關係，是應論以
    一罪。然按刑法及刑法施行法業於九十四年二月二日經總統
    以華總一義字第０九四０００一四九０一號令修正公布，並
    自九十五年七月一日施行（下稱修正後刑法），而修正後刑
    法已刪除修正前刑法第五十六條連續犯之規定，是被告於併
    案所指之時、地再有施用海洛因之行為，已無修正前刑法第
    五十六條連續犯所定，係基於概括犯意，於密切之期間反覆
    實施同一基本構成要件之行為，而依修正前刑法第五十六條
    連續犯之規定論以一罪並加重其刑之裁判上一罪關係，殆無
    疑義。又參諸刪除修正前刑法第五十六條之立法理由，乃為
    避免先前因適用連續犯之規定所衍生鼓勵犯罪之弊，致使國
    家刑罰權之行使發生不合理現象。至於刪除連續犯之規定後
    ，則視具體情形依行為個數予以數罪併罰抑或認係一罪，亦
    即回歸依行為個數予以論罪科刑之原則。今公訴人認被告甲
    ○○於併案部分再有施用海洛因之行為，係與本案有罪事實
    間為接續犯之單純一罪關係，此項論據尚難認於法有據，且
    更肇致被告將於起訴後判決確定前之期間內多次施用毒品之
    行為，均屬接續犯之單純一罪關係而僅論以一罪，相較於修
    正前刑法連續犯之規定，除範圍得以更加擴張外，猶於性質
    上認僅為接續犯之單純一罪關係而無法定加重其刑之適用。
    申言之，苟認被告再於併案時、地施用海洛因之行為，乃屬
    接續犯之單純一罪關係，則刪除連續犯規定藉以避免衍生鼓
    勵犯罪之弊，致使國家刑罰權之行使發生不合理現象之立法
    目的無法實現外，反較修正前刑法連續犯衍生之缺失更加嚴
    重，應非刑法修正所欲見者。況被告於併案事實所稱之時、
    地施用海洛因，顯屬另一獨立施用海洛因之行為，實難單以
    被告亦觸犯相同之毒品危害防制條例第十條第一項施用第一
    級毒品罪，即謂其先後二次獨立施用毒品之行為，為接續犯
    之單純一罪關係。再者，併案事實中，被告乃於九十五年八
    月七日十二時許施用海洛因，距本件起訴之九十五年七月二
    十日施用海洛因之時間相隔近二十日，亦難依此客觀上間隔
    近二十日之前後二次施用海洛因行為，逕認被告所為係屬於
    短暫期間內以反覆進行之數動作而侵害同一法益之接續犯，
    而認併案事實已為起訴效力所及。綜上所述，本院認併案事
    實與起訴事實間，非屬接續犯之單純一罪關係，是併案事實
    即非起訴效力所及，本院依法無從併予審究，爰將併辦部分
    退回臺灣宜蘭地方法院檢察署另為適法之處理，特此敘明。
據上論斷，應依刑事訴訟法第二百七十三條之一第一項、第二百
九十九條第一項前段，毒品危害防制條例第十條第一項，刑法第
十一條前段、第四十七條第一項，判決如主文。
本案經檢察官賴慶祥到庭執行職務
中    華    民    國    95    年    10    月    31    日
                  刑事第二庭法  官  陳嘉年
以上正本證明與原本無異。
如不服本判決應於收受本判決後10日內向本院提出上訴書狀，其
未敘述上訴理由者，並得於提起上訴後10日內向本院補提理由書
狀(均須按他造當事人之人數附繕本)「切勿逕送上級法院」。
                            書記官  林嘉萍
中    華    民    國    95    年    10    月    31    日
附錄本案論罪科刑法條全文
毒品危害防制條例第十條第一項
施用第一級毒品者，處六月以上五年以下有期徒刑。


司法院資訊處製作；財團法人民間司法改革基金會備份。
